臺灣花蓮地方法院刑事判決　　　　　　　　　　　　　　　九十年度訴字第二七號
　　公　訴　人　臺灣花蓮地方法院檢察署檢察官
　　被　　　告　丁○○
右列被告因偽造文書等案件，經檢察官提起公訴（八十九年度偵字第三五六八號），
本院判決如左：
    主  文
丁○○共同連續行使偽造私文書，足以生損害於他人，處有期徒刑伍月，如易科罰金
，以參佰元折算壹日。
扣案變造辛○○駕照上之丁○○照片壹張、偽造信用卡貳張、行動電話壹支、未扣案
卡號0000000000000000號信用卡壹張及附表沒收欄所示之物均沒收
。
    事  實
一、丁○○因應徵隨車小弟工作，而與綽號「阿惟」之成年男子於民國八十九年十一
    月十五日早上，一起至花蓮市，同日中午，由綽號「阿彬」、「阿安」之成年男
    子至花蓮市火車站搭載丁○○與「阿惟」，「阿彬」並交付已換貼丁○○照片之
    辛○○駕照一枚、阿彬所有之偽造之信用卡三張（不詳銀行卡號0000000
    000000000號、上海商業儲蓄銀行卡號00000000000000
    00及慶豐銀行卡號0000000000000000號）及行動電話一支予
    丁○○（丁○○之照片係應徵工作時交付，當時不知係用於變造駕照，故無變造
    駕照之犯意聯絡），並告知刷卡購物超過新台幣（下同）一萬元者，可分得一千
    元利潤，所交付之行動電話係作為犯案時雙方聯繫之工具，丁○○始知所應徵之
    工作並非隨車小弟，而係持偽造之信用卡盜刷詐取財物，丁○○乃明知已變造之
    辛○○駕照為來路不明之贓物（辛○○於八十九年年初，在台南市○○路附近遺
    失），仍收受之，並與「阿彬」、「阿安」、「阿惟」共同基於行使偽造駕照、
    詐欺取財、行使偽造文書之概括犯意，由丁○○先在三張偽造之信用卡上偽簽辛
    ○○署名各一枚，而偽造準私文書，再於如附表所示之時間、地點，由綽號「阿
    彬」駕車，綽號「阿安」、「阿惟」、「阿輝」之年籍不詳之成年男子分別陪同
    丁○○，由丁○○連續持已換貼自己照片之辛○○駕照及偽造之信用卡，向如附
    表所示之特約商店店員佯稱為辛○○本人，而持偽造之信用卡刷卡購物，並在簽
    帳單偽簽辛○○署名後，除客戶存查聯自己留存外，將其餘複寫之簽帳單交予店
    員（簽帳單有二聯式與三聯式，如附表所示，二聯式為客戶存查聯及特約商店聯
    ，三聯式為客戶存查聯、特約商店聯及銀行存查聯，丁○○於簽帳單第一聯簽名
    ，同時複寫至第二聯及第三聯）而行使偽造私文書，致店員陷於錯誤，誤認丁○
    ○為辛○○，乃將其所購買之物品交付，足以生損害於辛○○、特約商店、財團
    法人聯合信用卡處理中心及刷卡銀行（刷卡之時間、地點、詐得財物、價值、所
    持偽造之信用卡等均如附表所示）。嗣於八十九年十一月十七日晚上八時三十分
    許，在花蓮市○○路二一六號新汎美電信器材行，丁○○持上開偽造之信用卡刷
    卡購物完後，經警據報而當場查獲，並扣得偽造信用卡二張（上海商業儲蓄銀行
    卡號0000000000000000及慶豐銀行卡號0000000000
    000000號）、變造辛○○駕照一張及阿彬所有之行動電話一支。
二、案經花蓮縣警察局花蓮分局報告台灣花蓮地方法院檢察署檢察官偵查起訴。
    理  由
一、右揭犯罪事實，業據被告丁○○於警訊及偵審中坦承不諱，核與證人辛○○、證
    人即經邦科技股份有限公司職員己○○、冠營電話器材行職員庚○○、東懋資訊
    有限公司職員乙○○、百事可電腦公司副董事長戊○○、百事可電腦公司職員甲
    ○○、新汎美電器電信器材行職員丙○○於警訊中證述之情節相符，並有偽造之
    簽帳單五張附卷可稽。而上海商業儲蓄銀行並無卡號000000000000
    0000號信用卡之申辦資料；又卡號0000000000000000號信
    用卡非國內發卡機構所發行，發卡銀行為Ｃｏｍｍｏｎ  ｗｅａｉｔｈ  Ｂａｎ
    ｋ  ｏｆ  Ａｕｓｔｒａｌｉａ等情，亦有上海商業儲蓄銀行九十年七月二十四
    日上信風字第００一五三號函及慶豐商業銀行九十年八月一日慶銀消卡催字第
    一五九號函各一份在卷足參。故被告自白與事實相符，應堪採信。至被告雖辯稱
    ：其不想做，他們逼其做，當場他們有毆打其云云。惟查，被告於警訊及偵查中
    均未供稱有遭同案被告毆打，不得已而犯下此案等情。證人張祐銓復證稱：其沒
    有印象被告有無說過因遭其他共犯毆打才犯下此案，如筆錄沒有記載的話，被告
    就沒有跟其說過等語。況被告持偽卡詐財之處，均係人來人往之商店，如被告確
    遭毆打脅迫，大可趁機尋求他人救護或告知商家，請求報警，但其均未為之。綜
    上觀之，被告此部份所辯，實難採信。本件事證明確，被告犯行堪予認定。
二、按在信用卡背面簽名欄簽名，自形式上觀察即足以表示簽名者於信用卡有效期間
    內，有權使用該信用卡及供為消費時比對筆跡，以確定是否為本人之用，亦即持
    有該信用卡即可在特約商店消費，係私文書之一種；又簽帳單具有持卡人與特約
    商店之交易契約書之性質，並具有持卡人請求發卡銀行撥款之請求書或指示文件
    之性質，換言之，持卡人向特約商店消費後簽名於一式二聯或三聯之簽帳單上，
    再由特約商店交付其中第一聯客戶存查聯予持卡人收執，該第一聯由持卡人簽名
    係指持卡人同意依據信用卡持卡人合約條件，一經使用或訂購物品，均應按簽帳
    單之全部金額，付款予發卡銀行，故持卡人於該簽帳單簽名其用意與票據背書大
    致相同，皆係對所簽之金額負責之意，該簽帳單之性質為私文書。再被告行為後
    ，刑法於九十年六月二十日修正公布，並於同年六月二十二日生效，增訂第二百
    零一條之一第二項行使偽造信用卡罪，而被告行為時，行使偽造信用卡之行為，
    本質含有詐欺之目的，故單純行使偽造信用卡之行為，至少構成詐欺罪，即新法
    修訂前行使偽造信用卡之罪名通常以詐欺罪之型態呈現，修正後之獨立罪名雖與
    詐欺罪名不同，但因新舊法均認定行使偽造信用卡有罪，故仍有比較新舊法問題
    ，依舊法之詐欺罪名其法定刑較新法即刑法第二百零一條之一第二項之法定刑為
    輕，依刑法第二條第一項但書規定，自應適用有利於被告之舊法（參酌台灣士林
    地方法院九十年九月法律座談會紀錄）。核被告所為，係犯刑法第三百四十九條
    第一項收受贓物罪、第二百十六條、第二百十條之行使偽造私文書罪、第三百三
    十九條第一項詐欺取財罪。被告與「阿彬」、「阿輝」、「阿安」、「阿惟」等
    成年男子間，就行使偽造私文書及詐欺取財二罪間，有犯意之聯絡與行為之分擔
    ，為共同正犯。被告偽造辛○○署押之行為，應為其偽造私文書之部分行為，不
    另論罪；而被告在信用卡及簽帳單上偽造辛○○署名後，進而持以行使，其偽造
    私文書之低度行為應為行使偽造私文書之高度行為所吸收，亦不另論罪。又被告
    先後多次行使變造駕照、行使偽造私文書及詐欺取財之犯行，均時間緊接，觸犯
    犯罪構成要件相同之罪，顯各係基於概括犯意為之，應分別依連續犯之規定以一
    罪論，並依法加重其刑。又被告所犯上開三罪，有方法結果之牽連關係，應依刑
    法第五十五條之規定，從一重之行使偽造私文書罪處斷。公訴人雖漏未就被告於
    卡號0000000000000000號偽造信用卡上簽名而偽造私文書之犯
    行及收受贓物之犯行起訴，惟因與已起訴部分分別有連續犯及牽連犯之裁判上一
    罪關係，本院自應併予審究。爰審酌被告犯罪之動機、目的、手段、簽帳消費之
    金額，犯罪後坦承犯行，態度尚佳等一切情狀，量處如主文所示之刑，並諭知易
    科罰金之折算標準，以示懲儆。又刑法第四十一條於九十年一月四日修正，同年
    一月十日經總統公布實施，就得易科罰金之法定刑，由犯最重本刑為三年以下，
    改為五年以下，經比較新舊法，以新法有利於被告，應依刑法第二條第一項前段
    ，適用裁判時之新法，諭知本案易科罰金之折算標準。
三、扣案之偽造信用卡二張（上海商業儲蓄銀行卡號00000000000000
    00及慶豐銀行卡號0000000000000000號）、未扣案之卡號0
    000000000000000號信用卡一張及扣案之行動電話一支，係供犯
    罪所用之物，且被告於警訊中供稱係共犯阿彬所交付，應為共犯阿彬所有，爰依
    法宣告沒收之。扣案變造辛○○駕照上之被告照片一張，係被告供犯罪所用之物
    ，且為被告所有，業據被告供述在卷，亦依法宣告沒收。如附表所示之簽帳單第
    一聯，係被告所有供其行使偽造私文書所用之物，雖未扣案，然無證據證明其已
    滅失不存在，仍應宣告沒收。至上開簽帳單第二聯或第三聯，業經被告提出交予
    上開特約商店，已非被告所有，自毋庸為沒收之諭知，惟其上偽造之「辛○○」
    署押共七枚，係被偽造之署押，不問屬於被告與否，均應依刑法第二百十九條規
    定諭知沒收。另各該簽帳單第一聯上偽造之「辛○○」署押已併同於該私文書沒
    收，爰不另為沒收之諭知，併此敘明。
據上論斷，應依刑事訴訟法第二百九十九條第一項前段，刑法第二條第一項、第二十
八條、第五十六條、第二百十六條、第二百十條、第三百三十九條第一項、第三百四
十九條第一項、第五十五條、第二百十九條、第四十一條第一項前段、第三十八條第
一項第二款、罰金罰鍰提高標準條例第一條前段、第二條，判決如主文。
本案經檢察官李子春到庭執行職務。
中      華      民      國    九十一    年      八      月      七      日
                              臺灣花蓮地方法院刑事庭
                                  法  官  李  世  華
右正本證明與原本無異。
如對本判決不服，應於送達後十日內，向本院提出上訴狀。（應抄附繕本）告訴人或
被害人如對於本判決不服者，應具備理由請求檢察官上訴，其上訴期間之計算係以檢
察官收受判決正本之日期為準。
                                  法院書記官
中      華      民      國    九十一    年      八      月     十二     日
附錄本判決論罪之法律條文：
刑法第二百十六條：
行使第二百十條至第二百十五條之文書者，依偽造、變造文書或登載不實事項或使登
載不實事項之規定處斷。
刑法第二百十條：
偽造、變造私文書，足以生損害於公眾或他人者，處五年以下有期徒刑。
刑法第三百三十九條第一項：
意圖為自己或第三人不法之所有，以詐術使人將本人或第三人之物交付者，處五年以
下有期徒刑、拘役或科或併科一千元以下罰金。
以前項方法得財產上不法之利益或使第三人得之者亦同。
前二項之未遂犯罰之。
刑法第三百四十九條第一項：
收受贓物者，處三年以下有期徒刑、拘役或五百元以下罰金。
搬運、寄藏、故買贓物或為牙保者，處五年以下有期徒刑、拘役或科或併科一千元以
下罰金。
因贓物變得之財物，以贓物論。
刑法第二百十九條：
偽造之印章、印文或署押，不問屬於犯人與否，沒收之。
附表：
┌──┬──────┬────────┬────────┬──────┬──────────┬───────────┐
│編號│  犯罪時間  │ 犯罪地點       │詐得財物        │ 帳單幾聯式 │使用之偽造信用卡卡號│沒收                  │
├──┼──────┼────────┼────────┼──────┼──────────┼───────────┤
│一  │八十九年十一│花蓮縣花蓮市商校│六顆記憶體ＲＡＭ│三聯式      │卡號00000000│偽造簽帳單第一聯沒收，│
│    │月十六日下午│街二三四號經邦科│、六顆硬碟，共價│            │00000000號  │簽帳單第二聯及第三聯上│
│    │三時許      │技股份有限公司  │值新台幣（下同）│            │                    │偽造之辛○○署名各一枚│
│    │            │                │四萬元。        │            │                    │均沒收。              │
├──┼──────┼────────┼────────┼──────┼──────────┼───────────┤
│二  │八十九年十一│花蓮縣花蓮市中正│行動電話一支，價│三聯式      │卡號00000000│偽造簽帳單第一聯沒收，│
│    │月十七日下午│路五六二之二號冠│值二萬一千五百元│            │00000000號  │簽帳單第二聯及第三聯上│
│    │四時許      │營電話器材行    │。              │            │                    │偽造之辛○○署名各一枚│
│    │            │                │                │            │                    │均沒收。              │
├──┼──────┼────────┼────────┼──────┼──────────┼───────────┤
│三  │八十九年十一│花蓮縣花蓮市林森│一顆ＣＰＵ、記憶│二聯式      │同右                │偽造簽帳單第一聯沒收，│
│    │月十七日下午│路二六九號東懋資│體一條、硬碟一顆│            │                    │簽帳單第二聯上偽造之藍│
│    │六時許      │訊有限公司      │，共價值一萬三千│            │                    │志賢署名一枚沒收。    │
│    │            │                │八百元。        │            │      │                      │
├──┼──────┼────────┼────────┼──────┼──────────┼───────────┤
│四  │八十九年十一│花蓮縣花蓮市林森│三ＣＰＵ二顆、主│二聯式      │卡號00000000│偽造簽帳單第一聯沒收，│
│    │月十七日下午│路一六八號百事可│機板、硬碟、記憶│            │00000000號  │簽帳單第二聯上偽造之藍│
│    │六時三十分許│電腦公司        │體各一個，共價值│            │                    │志賢署名一枚均沒收。  │
│    │            │                │二萬五千四百九十│            │                    │                      │
│    │            │                │六元。          │            │                    │                      │
├──┼──────┼────────┼────────┼──────┼──────────┼───────────┤
│五  │八十九年十一│花蓮縣花蓮市中山│行動電話二支、預│二聯式      │同右                │偽造簽帳單第一聯沒收，│
│    │月十七日晚上│路二一六號新汎美│付卡五張，共價值│            │                    │簽帳單第二聯上偽造之藍│
│    │八時許      │電器電信器材行  │二萬八千五百元。│            │                    │志賢署名一枚沒收。    │
└──┴──────┴────────┴────────┴──────┴──────────┴───────────┘
